---
title: "Использование картографирования в лингвистических исследованиях"
lang: ru
author: 
  - name: "Г. А. Мороз"
    affiliation: "Международная лаборатория языковой конвергенции" 
date: "08/30/2024"
date-format: "D.MM.YYYY"
format: 
  beamer:
    theme: Singapore
    mainfont: Brill
    monofont: Iosevka
    df-print: kable
    pdf-engine: xelatex
    cite-method: natbib
    classoption: t
    header-includes: |
       \setbeamertemplate{footline}[page number]
urlcolor: teal
citecolor: teal
abstract: В своем докладе я попробую окинуть взглядом разные использования картографии в лингвистических исследованиях.
execute: 
  echo: false
editor_options: 
  chunk_output_type: console
---

```{r}
#| eval: false
library(tidyverse)
library(openalexR)

c("2049-7547", "0942-4040") |> 
  map(function(i){
    oa_fetch(primary_location.source.issn = i, 
             entity = "works", 
             abstract = TRUE,
             verbose = TRUE)  |> 
      select(so, ab)
    }) |> 
  list_rbind() |> 
  na.omit() |> 
  write_csv("data/journal_abstracts.csv", na = "")

library(rvest)

map(1:4, function(i){
  str_glue("https://journals.plos.org/plosone/browse/linguistic_geography?page={i}") |> 
    read_html() |>   
    html_nodes("h2 > a") |> 
    html_attr("href") 
}) |> 
  unlist() ->
  plos_geography_urls

plos_geography_urls <- str_c("https://journals.plos.org", plos_geography_urls)

map(plos_geography_urls, function(i){
  read_html(i) |> 
    html_node("div.abstract-content") |> 
    html_node("p") |> 
    html_text()
}) |> 
  unlist() ->
  abstracts

read_csv("data/journal_abstracts.csv") |> 
  bind_rows(tibble(so = "PLOS ONE (Linguistic Geography)",
                   ab = abstracts)) |> 
  rename(journal = so,
         abstract = ab) |> 
  mutate(abstract = str_remove(abstract, "Abstract "),
         abstract = str_squish(abstract),
         language = cld3::detect_language(abstract)) |>
  filter(str_detect(abstract, "We’ve built this digital research platform", negate = TRUE),
         str_detect(abstract, "An abstract is not available for this content", negate = TRUE),
         language == "en") |> 
  select(-language) |> 
  write_csv("data/journal_abstracts.csv", na = "")
```

## Лингвистическая география

>- Лингвистическая география исследует распределение языков и языковых признаков в пространстве
>- Лингвистическая география объединяет разные области лингвистики, где картографирование языков и языковых признаков или составление геоинформационной системы является полноценным методом получения нового лингвистического знания
>- По-английски можно встретить два термина: *language geography* и *geolinguistics*.
>- Я исключаю из обсуждения работы по топонимике

## Картографирование в лингвистике

- визуализация какого-то идиома/языковых признаков
    - в пространстве
    - во времени
    - относительно других идиомов/языковых признаков
    - относительно нелингвистических параметров (например, высотность, температура, социополитика)

## Журналы по лингвистической географии

- [Раздел Linguistic Geography](https://journals.plos.org/plosone/browse/linguistic_geography) в журнале PLOS ONE --- ([Q1](https://www.scimagojr.com/journalsearch.php?q=10600153309&tip=sid&clean=0))
- [Dialectologia et Geolinguistica](http://geo-linguistics.org/Journal.html) --- ([Q2--Q4](https://www.scimagojr.com/journalsearch.php?q=5800207734&tip=sid&clean=0))
- [Journal of Linguistic Geography](https://core-cms.prod.aop.cambridge.org/core/journals/journal-of-linguistic-geography)

## Журналы по лингвистической географии

```{r}
library(tidyverse)
library(tidytext)
df <- read_csv("data/journal_abstracts.csv")
```

Я выкачал аннотации из этих журналов (`r nrow(df)` аннотаций):

```{r}
df |> 
  unnest_tokens(output = "word", input = "abstract") |> 
  count(word, sort = TRUE) |> 
  anti_join(stop_words) |> 
  filter(n > 40) |> 
  ggplot(aes(label = word, size = n))+
  ggwordcloud::geom_text_wordcloud(rm_outside = FALSE, grid_margin = 1, seed = 42,
                      shape = "square")+
  scale_size_area(max_size = 25)+
  theme_minimal()
```

## Журналы по лингвистической географии

Топ-10 типичных биграм на основе tf-idf (`r nrow(df)` аннотаций):

```{r}
df |> 
  unnest_tokens(output = "bigram", input = "abstract", token = "ngrams", n = 2) |> 
  separate(bigram, into = c("word_1", "word_2"), sep = " ") |> 
  anti_join(stop_words, by = c("word_1" = "word")) |> 
  anti_join(stop_words, by = c("word_2" = "word")) |> 
  mutate(bigram = str_c(word_1, " ", word_2)) |> 
  count(journal, bigram) |> 
  bind_tf_idf(bigram, journal, n) |> 
  arrange(desc(tf_idf)) |> 
  group_by(journal) |> 
  slice_max(order_by = tf_idf, n = 10) |> 
  ggplot(aes(reorder_within(bigram, n, journal),
             n, fill = journal)) +
  geom_bar(stat="identity") +
  facet_wrap(~ journal, scales = "free") +
  coord_flip() +
  scale_x_reordered() +
  labs(x = NULL, y = NULL)+
  theme_minimal()+
  theme(legend.position = "none")
```

